【裁判字號】    97,非抗,104
【裁判日期】    970311
【裁判案由】    拍賣抵押物
【裁判全文】
臺灣高等法院臺中分院民事裁定  97年度非抗字第104號
再 抗告 人   羽田機械股份有限公司
法定代理人   乙○○
相  對  人   馬來西亞商富析資產管理股份有限公司台灣分公司
法定代理人   甲○○
上列當事人間因拍賣抵押物事件，對於中華民國96年12月4日台
灣彰化地方法院96年度抗字第59號所為裁定提起抗告，本院裁定
如下：
    主  文
抗告駁回。
抗告程序費用由抗告人負擔。
    理  由
一、再抗告意旨略為：
  (一)本件再抗告人於民國（下同）86年8月26日經台灣台北地方
    法院85年整字第1號裁定准予重整。嗣於95年7月13日經台北
    地方法院85年度整字第1號為終止重整程序並宣告破產之裁
    定，上開裁定業經再抗告人提起抗告，並經台北地方法院95
    年度整抗字第2號受理在案，而尚未確定。於上開抗告程序
    中，相對人竟對再抗告人財產，聲請抵押物拍賣裁定，並經
    彰化地方法院96年度拍字第77號裁定准允抵押物之拍賣。
  (二)然依最高法院94年台抗字第284號裁定意旨，認公司法第294
    條規定所謂財產關係所生之訴訟程序，應包括非訟程序在內
    ，另最高法院91年台上字第1121號裁定意旨，認所謂因財產
    關係所生訴訟等程序，係指重整債權有關之程序，故公司法
    第294條規定之當然停止，應包括強制執行程序、因財產關
    係所生之訴訟，及包括因財產關係所生之非訟程序，甚擴及
    與重整債權有關之程序者言。從而，相對人聲請抵押物拍賣
    裁定事件雖屬非訟程序，然依公司法第294條規定及前揭實
    務見解，非訟事件程序亦屬該法所稱財產關係所生之訴訟程
    序，程序應當然停止，然原審裁定卻准予相對人抵押物拍賣
    之裁定，顯與法有違，原裁定適用法規顯有錯誤，且法律見
    解具有原則上重要性等語以為再抗告理由。
二、按就公司重整程序所為各項裁定，除公司法另有規定外，準
    用第172條第2項之規定。前項裁定，應附理由；其認可重整
    計畫之裁定，抗告中應停止執行，非訟事件法第185條定有
    明文規定。是揆諸上揭規定，就重整程序中之裁定提起抗告
    ，除法律另有規定外，原則上不停止執行，故法院為終止重
    整而宣告破產之裁定，再抗告人雖提起抗告，惟抗告中並不
    停止執行破產程序之進行，就再抗告人債務清理，應依破產
    法規定而為之。準此，本件再抗告人經台北地方法院85年度
    整字第1號裁定終止重整程序並宣告破產，再抗告人雖提起
    抗告，現經台北地方法院95年度整抗字第2號受理在案，惟
    依前揭規定，抗告並不生破產程序之停止進行，是應依破產
    法規定就再抗告人以為債務清理。
三、又按對於破產人之債權，在破產宣告前成立者，為破產債權
    ，但有別除權者，不在此限。而所謂有別除權債權，為指在
    破產宣告前，對於債務人之財產有質權、抵押權或留置權者
    ，就其財產有別除權。有別除權之債權人，不依破產程序而
    行使其權利，破產法第98條、第108條定有明文規定。經查
    ：相對人對於再抗告人之債權成立於破產宣告前，並就再抗
    告人特定財產有抵押權，是為別除權而非破產債權，無須依
    破產程序即得為權利之行使，故而相對人聲請抵押物之拍賣
    裁定，並經台灣彰化地方法院96年度拍字第77號裁定准予抵
    押物拍賣裁定，於法並無不合。
四、再抗告人雖以：原裁定與公司法第294條規定、最高法院94
    年台抗字第284號裁定、91年台上字第1121號裁定意旨有違
    ，惟揆諸上開法律見解，適用者為公司重整程序，核與本件
    之破產程序，並非相符，是再抗告人之抗辯並非可採。又原
    所為意見與本院見解並非一致，再抗告意旨指摘原裁定不當
    ，惟仍無礙於本件再抗告為無理由，而應予駁回裁定。
據上論結，本件再抗告為無理由，依非訟事件法第46條、民事訴
訟法第495條第1項、第447條之1、第95條、第78條規定，裁定如
主文。
中    華    民    國    97    年    3     月    11    日
                  民事第五庭    審判長法  官  林陳松
                                      法  官  古金男
                                      法  官  鄭金龍
以上正本係照原本作成。
不得再為抗告。
                                      書記官  陳振海
中    華    民    國    97    年    3     月    11    日
                                                      Ｍ


司法院資訊處製作；財團法人民間司法改革基金會備份。
